臺灣高等法院交通事件裁定　　　　　　 96年度交抗字第649號
抗　告　人　甲○○
即受處分人
上列抗告人因違反道路交通管理處罰條例案件，不服臺灣士林地
方法院，中華民國96年7月23日所為裁定（96年度交聲字第592號
），提起抗告，本院裁定如下：
    主  文
抗告駁回。
    理  由
一、抗告意旨略以：「不服96年度交聲字第592號裁定：、罰
    鍰不當：如在承德路6段限速60公里，同樣以時速114公里，
    行駛。超速54公里違反第40條，超速40公里未滿60公里期限
    內罰鍰2000元，而本案在高速公路同樣以114公里（時速）
　　卻要罰鍰3000元，明顯輕重失衡違反論理法則，把市區○○
  　○○路開反而被處較輕罰鍰。行政措施有重大明顯瑕疵，聲
    明異議具體指摘，但法院逃避這問題。、認事用法違誤：
    論超速有分在40條的超速未滿20、40、60及43條的80、100
    、及100公里以上共六種，都以20公里等比，分出不同超速
    罰鍰金額。依道路交通管理處罰條例第33條汽車行駛於高速
    公路，快速公路或設站管制之道路不遵使用限制、禁止、行
    車、管制及管理事項之管制規則而有下列行為者處汽車駕駛
    人3000元以上，6000元以下罰鍰，至於超速是否適用本法規
    ，並沒有明文規定。為何AI0000000通知單是以40條舉發，
    而ZFA028648號用33條舉發。信義快速道路和國道三號高速
    公路性質同屬33條，性質相同不能用不同法條舉發，抗告人
    認為適用法規顯有錯誤，且選擇性使用33條或40條，於法不
    合。本案以前在這路段多開5公里也不會被舉發，如今少開5
    公里反而被舉發，而且一下子就處3000元罰鍰，是否過頭有
    爭議，有必要在這裡設測速照相嗎？有必要在這裡降速嗎？
    速限不一致影響駕駛人，行車安全。本案有很多地方是在公
    法爭議，經自行研究將會在高等行政法院爭訟（有些部分）
    ，如罰鍰不當，高等法院也逃避，將會請求大法官會議解釋
    」等語。
二、經查：
(一)、抗告人即受處分人甲○○於民國（下同）96年3月30日11 時
    41分許，駕其所有車牌號碼9D-460號營業小客車，經國道三
    號高速公路北上38公里處，為警以雷達測速器材測得行車速
    度達每小時114公里，超過該路段之法定速限每小時100公里
    ，乃依法拍照採證並逕行掣單舉發車輛所有人超速之交通違
    規行為，因抗告人到案申訴（並未陳報實際駕駛人），臺北
　　市交通事件裁決所認為原舉發之超速交通違規行為屬實，依
 　 道路交通管理處罰條例第33條第1項第1款之規定，以北市裁
    二字第裁22-ZFA028648號裁決書，裁處抗告人罰鍰三千元，
    並依同條例第63條第1項第1款之規定記違規點數一點。
(二)、抗告人聲明異議意旨略以：「、罰鍰方面：如以時速每小
    時114公里行駛於台北市○○路○段（該處速限每小時60公里
    ），超過該處規定之速限40至60公里，罰鍰為二千元，然如
    以相同之時速行駛於高速公路，罰鍰則為三千元，在市區○
    ○○○○路之時速，罰鍰反而較少，輕重顯有失衡，違反論
    理法則及平等原則。再道路交通管理處罰條例第33條並無明
    文規定超速之處罰，是本件適用法規顯有錯誤，應引該條例
    第40條處1,200元以上2,400元以下之罰鍰，否則以時速每小
    時250公里行駛於高速公路，如以該條例第33條作為處分依
    據，最多罰鍰僅為六千元，如此該條例第43條將會有疑義。
    、速限不當：交通管制工程處訴願答辯書中提及「速限不
    一致，影響駕駛人行車安全」，在土城時速限為每小時110
    公里，然駛至國道3號北向38公里處時，時速則降為每小時
    100公里，而該處有何需調降時速之理由？此速限不一致，
    影響駕駛人行車安全。、原處分顯有不當，依法請求撤銷
    原處分」云云。
(三)、按汽車行駛於高速公路、快速公路或設站管制之道路，不遵
    使用限制、禁止、行車管制及管理事項之管制規則而有行車
    速度超過規定之最高速限或低於規定之最低速限之行為者，
    處汽車駕駛人新臺幣（下同）三千元以上六千元以下罰鍰，
    並記違規點數1點，道路交通管理處罰條例第33條第1項第1
    款及第63條第1項第1款分別定有明文。抗告人甲○○於96年
　　3月30日11時41分許，駕駛其所有車牌號碼9D-460號營業小
  　客車，行經國道3號高速公路北上38公里處，其行車時速達
    每小時114公里，已逾該路段法定最高速限每小時100公里等
    情，業據抗告人自承在卷，並有內政部警政署國道公路警察
    局舉發道路交通管理事件通知單一紙在卷可稽，應甚明確，
    堪予認定。則臺北市交通事件裁決所96年6月22日以北市裁
　　二字第裁22-ZFA028648號裁決書，依據前述道路交通管理處
  　罰條例第33條第1項第1款之規定，裁處抗告人罰鍰三千元，
    並依同條例第63條第1項第1款之規定記違規點數一點，於法
    並無不合，至於抗告人將另外之違規（AI0000000），作為
    本件抗告理由，因與本件並無任何關連性，所為之陳述並非
    可取。
(四)、而道路交通管理之實際標誌、標線、管制方法、手段，為行
    政機關依職權裁量之行政措施或處分，除有重大、明顯瑕疵
    或其他違法情形外，尚非法院所得指摘或變更。本件舉發違
    規路段位土城交流道與中和交流道間，最高速限自92年4月1
    5日調整為100公里/小時迄今均未變更；中和交流道以北，
    屬多隧道路段，最高速限仍維持90公里/小時；土城交流道
    以南最高速限為110公里/小時。沿途均設有明顯最高速限標
    誌；接近土城交流道前設有「前方速限降低」之指示、北向
    41.7、41.5、41.3等公里處設有最高速限標誌，另於北向39
    .15 公里處設置「前有測速照相」警告牌藉以提醒用路人注
    意等情，有內政部警政署國道公路警察局第六警察隊96年6
    月11日公警六交字第0960671444號函文可參。是主管機關依
    該道路之車流、路況等情狀，為確保行車秩序及安全而訂定
    各路段之速限，並規定本件案發地點之最高速限為每小時10
    0公里，且該路段沿途均設有明顯最高速限標誌，接近土城
    交流道前設有「前方速限降低」之指示，另於北向39.15公
    里處設置「前有測速照相」警告牌，以昭公示，是該等行政
    處分，並無重大明顯瑕疵，且對逾越該法定速限之超速駕駛
    行為，認有影響行車秩序及致生交通事故之虞，而依法取締
    ，屬維護交通安全秩序之必要行為，抗告人所有之車輛既於
    前揭時地超速行駛，員警依法逕行掣單舉發，自屬合理妥適
    ，抗告人指摘該等速限係屬不當云云，亦無足採。且按平等
    原則，係要求一切國家行為（行政、立法、司法）必須做到
    等則等之，不等者依其不同處作差別待遇；平等原則並不禁
　　止差別待遇，立法者基於憲法之價值體系與立法目的，自得
  　斟酌規範事物性質之差異而為合理之區別對待，此據大法官
    會議解釋第485號闡釋在案。查主管機關對於行車速度超過
    規定之最高速限之違規，依高速公路、市區○道路或其他重
    要道路之不同而為區別裁罰，乃鑑於汽車行駛高速公路或其
    他重要道路不遵管制規定因而肇事，其危險性顯較行駛一般
    道路為高，且發生事故亦較嚴重，是主管機關為達維持交通
    往來安全之目的，自得斟酌以上差異而為合理區別規範，並
    非法所不許，抗告人稱以相同之時速行駛於高速公路及市區
    道路，卻處以不同之罰鍰，顯有違論理法則、平等原則云云
    ，洵無足採。
(五)、按違反道路交通管理事件統一裁罰基準表就違反道路處罰條
    例第33條第1項第1款「行駛高速公路車速超過規定之最高速
    限」者，依其超過之時速未滿20、40、60公里而為不同之處
    罰，惟就行車速度超過規定之最高時速60公里以上者，並無
    裁罰之規定，然依道路交通管理處罰條例第33條第3項規定
    ：「除前二項外，其他違反管制規定之行為，處駕駛人六百
    元以上一千元以下罰鍰」；同條第5項規定：「前3項之行為
    ，本條例有較重之處罰規定者，適用該規定」，查嚴重超速
    失控，為肇事致人死亡案件主要因素，係主觀蓄意惡性重大
    違規，尤以超速50公里以上者，其安全煞停時間與安全煞停
    距離加倍，駕駛人視野減半，其危險性急速增加，故立法者
    為維護其他用路人及民眾之生命、財產安全，就行車速度超
    過規定之最高時速60公里者，另訂定道路交通管理處罰條例
    第43條之加重處罰，用以遏止該嚴重危害交通安全之行為，
    是道路交通處罰條例第43條既已就嚴重超速者，另有特別加
    重之處罰，則苟駕駛人行駛於高速公路，其行車速度，超過
    規定最高之最高時速60公里以上者，依上開道路交通管理處
    罰條例第33條第1項、第5項之規定，應依同條例第43條之規
    定處罰，是抗告人辯稱以同樣超過規定速限60公里者，在高
    速公路僅為六千元云云，顯係對法令之誤解，並不足採。至
    道路交通處罰條例第33條第1項第1款規定有超速處罰，抗告
    人稱該條例並無明文規定超速云云，顯有誤會。
三、綜上，抗告人於高速公路超速駕駛車輛之交通違規事實，堪
    予認定。則原審裁定以原處分機關據以援引上開規定，裁處
    抗告人罰鍰三千元，並記違規點數一點，並無不當。因認抗
    告人之異議為無理由，應予駁回。經核原審裁定認事用法並
    無不合，其抗告所陳均不足採，應予以駁回。
四、據上論結，應依道路交通案件處理辦法第26條，刑事訴訟法
    第412條，裁定如主文。
中　　華　　民　　國　　96　　年　　9　　月　　10 　  日
　　　　　　      刑事第十二庭審判長法　官   蔡永昌
　　　　　　　　　　　　　　        法　官   陳榮和
　　　　 　 　　　　　　　　　　    法　官   施俊堯
以上正本證明與原本無異。
不得再抗告。
                                    書記官   孫佩琳
中　　華　　民　　國　　96　　年　　9　　月　　10 　  日
